最高法院刑事判決　　　　　　　　　　　　　　　八十六年度台上字第一六二三號
　　上 訴 人　甲○○
右上訴人因違反麻醉藥品管理條例等罪案件，不服台灣高等法院中華民國八十五年五
月十四日第二審判決（八十五年度上訴字第一二九八號，起訴案號：台灣板橋地方法
院檢察署八十三年度偵字第一七九六五號），提起上訴，本院判決如左：
    主  文
原判決關於非法販賣化學合成麻醉藥品及非法運輸化學合成麻醉樂品部分撤銷，發回
台灣高等法院。
其他上訴駁回。
    理  由
一撤銷發回部分：
原判決引用第一審判決認定上訴人甲○○基於營利之意圖，於民國八十三年十月二十
六日，至基隆市向綽號「阿鹿」之姓名年籍不詳之成年男子購入新台幣（下同）三萬
元之安非他命再在台北縣板橋市○○路某電動遊樂場以原價轉賣予呂青樺（呂青樺非
法吸用安非他命部分另由前台灣台北地方法院士林分院檢察署偵辦），欲從中抽取少
量供己吸用，而從中牟取利益。又另行起意，基於運輸安非他命之犯意，於八十三年
十月二十六日晚上受綽號（阿鹿）姓名年籍不詳成年男子之託，自基隆市運輸安非他
命三包至台北市，欲於翌日（即二十七日）早上在台北市萬華區大理國中交付予綽號
「自治」之不詳姓名年籍男子，嗣於八十三年十月二十六日下午二十二時許，在台北
縣板橋市○○路○段二十六號前，甲○○與呂青樺進行安非他命交易時，為警查獲，
並扣得甲○○所有供販賣安非他命所用之安非他命一包三六‧○四公克（即檢驗編號
一），及其所有供運輸所用之安非他命三包淨重一○八‧四二公克（即檢驗編號二至
四）（另查獲供吸用之安非他命淨重一小包一‧七六公克，即檢驗編號五）等情，因
而維持第一審論處上訴人非法販賣化學合成麻醉藥品罪刑及非法運輸化學合成麻醉藥
品罪刑之判決，駁回上訴人在第二審之上訴，固非無見。
惟查：(一)原判決引用之第一審判決事實欄先記載上訴人於八十三年十月二十六日，至
基隆市向綽號「阿鹿」之姓名年籍不詳之成年男子購入三萬元之安非他命，再在台北
縣板橋市○○路某電動遊樂場以原價轉賣予呂青樺，欲從中抽取少量供己吸用，而從
中牟利。繼又記載嗣於八十三年十月二十六日下午二十二時許，在台北縣板橋市○○
路○段二十六號前，上訴人與呂青樺進行安非他命交易時，為警查獲等情。惟上訴人
究係販賣安非他命一次或二次予呂青樺﹖苟係一次，則其前後認定上訴人販賣之地點
顯屬矛盾；苟係二次，則原判決未論以連續犯，即有判決不適用法則之違誤。(二)按被
告之自白，不得作為有罪判決之唯一證據，仍應調查其他必要之證據，以察其是否與
事實相符。本件上訴人固於第一審供稱：「安非他命一四六公克是『阿鹿』叫我拿給
『自治』，叫我在八十三年十月二十七日早上在大理國中交給『自治』，三大包是要
給自治，一大包是要給青樺，一小包是我自己的，我向『阿鹿』買一小包五千元，一
大包三萬元」（見第一審卷第二八頁正面），惟上訴人於警訊已明確供稱：被查獲之
安非他命（包括四大包及一小包）係其於八十三年十月二十六日零時三十分在基隆市
大華戲院前向大盤商「阿鹿」所購買（見偵查卷第四頁），苟上訴人係意圖營利，一
次向「阿鹿」販入前述安非他命，則能否謂上訴人係另行起意，運輸其中三大包，實
待研求。究竟有無「自治」其人﹖上訴人在警訊之供詞何以不足採為有利上訴人之認
定﹖原判決僅憑上訴人在第一審之自白，遽另論處非法運輸化學合成麻醉藥品罪刑，
亦併有應調查之證據未予調查及理由不備之可議。上訴意旨，執以指摘原判決此部分
違法，非無理由，應認原判決關於非法販賣、非法運輸化學合成麻醉藥品部分有撤銷
發回之原因。
二上訴駁回部分：
按刑事訴訟法第三百七十六條所列各罪之案件，經第二審判決者，不得上訴於第三審
法院，法有明文。又犯肅清煙毒條例之罪，除死刑或無期徒刑之案件應送本院覆判者
外，以地方法院或其分院為初審，高等法院或其分院為終審，條該例第十六條規定甚
明。本件上訴人非法吸用化學合成麻醉藥品安非他命部分，原審係維持第一審依麻醉
藥品管理條例第十三條之一第二項第四款論處罪刑之判決，核屬刑事訴訟法第三百七
十六條第一款之案件，依首開說明，既經第二審判決，自不得上訴於第三審法院。另
施用毒品部分，初審判處有期徒刑三年一月，原審予以維持，依上開規定，亦不得再
向本院提起上訴，乃此二部分，上訴人竟向本院提起上訴，顯非合法，均應予駁回。
據上論結，應依刑事訴訟法第三百九十七條、第四百零一條、第三百九十五條前段，
判決如主文。
中      華      民      國    八十六    年      三      月    二十六    日
                              最高法院刑事第三庭
                                  審判長法官  蔡  詩  文
                                        法官  張  吉  賓
                                        法官  莊  登  照
                                        法官  洪  明  輝
                                        法官  蔡  清  遊
      右正本證明與原本無異
                                              書  記  官
中      華      民      國    八十六    年      四      月      八      日
